【裁判字號】    92,易,2447
【裁判日期】    921223
【裁判案由】    違反保護令
【裁判全文】
臺灣臺中地方法院刑事判決                        九十二年度易字第二四四七號
    公  訴  人  臺灣臺中地方法院檢察署檢察官
    被      告  甲○○
右列被告因違反保護令案件，經檢察官聲請簡易判決處刑（九十二年度偵字第一五五
四一號）暨移
以簡易判決處刑而簽移本院刑事庭改依通常程序審理，本院判決如左：
    主  文
甲○○連續違反法院依家庭暴力防治法第十三條所為禁止實施家庭暴力行為及禁止直
接、間接騷擾行為之裁定，處有期徒刑拾月。扣案菜刀壹把，沒收。
    事  實
一、甲○○有多次違反家庭保護令罪之前科（於本件並未構成累犯），與丙○為夫妻
    ，二人間具有家庭暴力防治法第三條第一款所定之家庭成員關係。甲○○前經本
    院家事法庭認其於民國九十一年八月七日在臺中縣太平市○○里○○路○段一之
    一號住處徒手毆打丙○，致丙○受有右手肘挫傷合併撕裂傷（當時未據告訴），
    並對其等所生之子女乙○○、方佳鈴、方琮仁施以精神上之不法傷害及騷擾行為
    ，而於九十一年十月七日，依家庭暴力防治法第十三條規定，以九十一年度家護
    字第七五一號民事通常保護令，裁定令甲○○不得對丙○、乙○○、方佳鈴、方
    琮仁實施身體或精神上不法侵害之行為，亦不得直接或間接騷擾丙○，保護之有
    效期間為一年，且該保護令已於九十一年十二月十三日送達予甲○○。詎甲○○
    仍不知遵守，竟基於違反前開保護令之概括犯意，先於九十二年八月三日二十二
    時二十分許，因見丙○及方佳鈴、方琮仁在客廳內吃東西、看電視，竟心生不滿
    而無故對丙○辱罵三字經（公然侮辱罪部分未據告訴）並丟擲東西，幸經方琮仁
    攔阻始未傷及丙○；復於九十二年九月三日二十二時許，於臺中縣太平市○○里
    ○○路○段一之一號住處以三字經辱罵丙○（公然侮辱罪部分亦未據告訴），並
    自一樓持菜刀前往二樓丙○吹頭髮處稱：「要不要活，你如果不怕，我要拿刀砍
    你。」、「相不相信我會殺你」、「你要不要活」或「我會讓你死（台語）」等
    語，旋即基於傷害人之身體之犯意持菜刀朝丙○身上劃下，經丙○出手抵擋而未
    遭劃傷，惟丙○仍於搶奪菜刀時受有上肢多處開放性傷口之傷害，嗣經乙○○上
    前奪下菜刀始免於釀成更大之傷害，甲○○即以前開方式二度違反本院前開禁止
    其直接或間接騷擾丙○、乙○○、方琮仁及方佳鈴之裁定。
二、案經臺中縣警察局霧峰分局報告臺灣臺中地方法院檢察署檢察官偵查起訴。
    理  由
一、訊據被告甲○○固不否認有於九十一年十月七日收到本院九十一年度家護字第七
    五一號民事通常保護令，以及九十二年九月三日有持菜刀放在證人丙○面前之桌
    上，惟矢口否認有何以辱罵、傷害、恐嚇等方式違反通常保護令之犯行，辯稱：
    九十二年八月三日當天晚間沒有辱罵丙○，也沒有對丙○丟擲物品，伊是與小孩
    發生口角而非與太太吵架，而且只是在商量事情比較大聲而已，當天晚上有喝酒
    ，詳細情形不太記得；另九十二年九月三日當天有罵三字經，但沒有恐嚇丙○要
    讓她死，只是把菜刀放在桌子上要和丙○商量事情，也沒有傷害丙○云云。惟查
    ：
  (一)本院業於九十一年十月七日對被告核發九十一年度家護字第七五一號民事通常保
    護令，其內容為令甲○○不得對丙○、乙○○、方佳鈴、方琮仁實施身體或精神
    上不法侵害之行為，亦不得直接或間接騷擾丙○，保護之有效期間為一年，該保
    護令已於九十一年十二月十三日送達予甲○○等情，為被告所不否認，並有本院
    依職權調閱本院民事庭九十一年度家護字第七五一號卷內核閱送達回證屬實而堪
    以認定。
  (二)查被告於九十二年八月三日二十二時二十分許，因見丙○及方佳鈴、方琮仁在客
    廳內吃東西、看電視，竟心生不滿而無故對丙○辱罵三字經並丟擲東西一節，業
    據證人丙○於警訊及本院審理時指述歷歷，而被告亦供承當天有與孩子推來推去
    ，核與證人丙○於警訊、本院審理時所述當天因為遭被告丟擲物品，經兒子方琮
    仁上前阻攔，大家推來推去等情節尚屬大致相符，堪信當時確實係被告辱罵證人
    丙○並有丟擲物品之暴力行為，而雙方之子方琮仁出面維護證人丙○始與被告間
    發生拉扯。被告雖辯稱：當天有喝酒所以不太記得有什麼事情發生云云，惟以被
    告於案發後之當日晚間二十三時五十分許接受警訊時，面對製作筆錄員警仍能清
    楚表明當時有喝一杯米酒，而且是與小孩口角，與太太講話有比較大聲等情以觀
    ，實難認其於案發當時有何陷於精神喪失或耗弱之狀態，所辯洵無足採。則被告
    此次違反保護令而對證人丙○及雙方之子方琮仁、方佳鈴有精神上不法之侵害行
    為及直接騷擾行為之犯行，乃屬事證明確，堪以認定。
  (三)次查，被告復於九十二年九月三日二十二時許，於臺中縣太平市○○里○○路○
    段一之一號住處以三字經辱罵丙○，並自一樓持菜刀前往二樓丙○吹頭髮處稱：
    「要不要活，你如果不怕，我要拿刀砍你。」、「相不相信我會殺你」、「你要
    不要活」或「我會讓你死（台語）」等語，旋持菜刀朝丙○身上劃下，致丙○於
    搶奪菜刀時受有上肢多處開放性傷口之傷害等情，亦據證人丙○於偵查及本院審
    理時到庭指述綦詳，復經被告與證人丙○之子即證人乙○○於本院審理時到庭結
    證：「（公訴人問：九十二年九月三日晚上你在家做什麼？發生何事？）我在二
    樓打電腦。後來八、九點我媽剛加班回來，我在二樓聽到我父母在一樓吵架的聲
    音，吵完後我媽媽就上來二樓他自己的房間，我爸就跟上來，他們繼續吵架，之
    前我爸是叫我媽載他來法院，我媽說要給他錢，叫他自己坐車來，我有看到我爸
    就很生氣就走到一樓廚房，就把菜刀藏在他褲袋裡，回到二樓，我爸就問我媽說
    你要不要活，我媽就說每次都只會說這句話，我爸就很生氣說別以為我不敢，就
    把菜刀拿出來重重的摔在書桌上面，手放在菜刀把柄上面，我媽不予理會，我爸
    就用台語講了一句話，意思就是要讓他死，就拿起菜刀朝我媽砍下去，我媽就用
    左手擋，我趕緊上前去把菜刀搶下來，在搶的過程，我媽的手指頭有割傷。
    」等語屬實，以證人身為被告之子而情屬至親之理以觀，若非被告確實有前開恐
    嚇、傷害告訴人之舉，實無枉詞誣陷被告之理，其所述證詞之信憑性應屬極高；
    此外，復有扣案菜刀一把、告訴人所提出之清泉醫院診斷證明書一份在卷足資佐
    憑，堪信被告當天確實亦有前開違反保護令之對告訴人丙○及雙方之子乙○○有
    身體上、精神上不法之侵害行為及直接騷擾行為之犯行。被告雖辯稱：當天是要
    作菜才拿菜刀，而且只是要與告訴人商量事情云云，惟查，果若被告係拿菜刀作
    菜，實無將菜刀放在褲袋裡面直上二樓之理，況且討論事情豈有攜帶菜刀才能討
    論之可能？所辯乃與常情不相符合而礙難採信。此部分被告之犯行亦應屬事證明
    確而堪為認定。
  (四)綜上所述，被告前開二次之違反保護令犯行既屬事證明確，即應依法予以論科。
二、核被告所為，係犯家庭暴力防治法第五十條第一款、第二款之違反保護令罪及刑
    法第二百七十七條第一項之傷害罪、刑法第三百零五條之恐嚇致生危害安全罪。
    又本院所核發上開保護令，係以一保護令命被告不得對被害人實施身體上不法侵
    害之行為，以及不得直接或間接對於告訴人為騷擾之聯絡行為，故被告於九十二
    年八月三日及同年九月三日違反上開保護令之行為，均僅各構成違反家庭暴力防
    治法第五十條一罪，即被告上開各次犯行，均各係違反前開保護令之一個行為，
    僅違反之保護令之內容有所不同，應僅各論以一行為；其中被告於九十二年九月
    三日之行為（該部分業經公訴人移送併辦，本院審核應與起訴部分具有連續犯之
    裁判上一罪，詳如後述，則本院就該部分自得一併予以審理）除觸犯違反保護令
    罪外，同時亦觸犯刑法第二百七十七條第一項之傷害罪、第三百零五條之恐嚇致
    生危害於安全罪，屬法規競合而應從一重以家庭暴力防治法第五十條第一款、第
    二款之違反保護令罪處斷；再者，被告於九十二年九月三日晚間出於單之一意思
    決定，而在時空密接之情形下多次以傷害、恐嚇之方式對告訴人為身體、精神上
    之不法侵害及騷擾，應評價為法律上接續之一單數行為，附此敘明。被告前後二
    次所為違反保護令之行為，時間緊接，所犯罪名相同，顯係基於概括之犯意為之
    ，為連續犯，爰依刑法第五十六條之規定以一罪論，並加重其刑。爰審酌被告不
    念夫妻之情，漠視保護令所為之禁止行為，一再以家庭暴力行為相向，甚至曾經
    揚言：「就算被抓，隔天就可以回家。」等語（參閱證人丙○於九十二年九月十
    八日接受偵訊時所為之指述），對家庭各個成員造成極大之壓力及影響，且犯後
    仍未思改善家庭關係，猶否認犯行等一切情狀，量處如主文所示之刑，以資懲儆
    。末查，扣案之菜刀一把乃被告於九十二年九月三日當天違反家庭保護令時，傷
    害證人丙○之工具，且該把菜刀係被告自其家中廚房取出等情，為被告供承在卷
    ，爰依刑法第三十八條第一項第二款之規定予以宣告沒收。
三、據上論斷，應依刑事訴訟法第二百九十九條第一項前段，家庭暴力防治法第五十
    條第一款、第二款，刑法第十一條前段、第五十六條、第二百七十七條第一項、
    第三百零五條、第五十五條、第三十八條第一項第二款，罰金罰鍰提高標準條例
    第一條前段，判決如主文。
中      華      民      國      九十二      年    十二    月  二十三    日
                            臺灣臺中地方法院刑事第十四庭
                                  審判長法  官   楊  真  明
                                        法  官   劉  逸  成
                                        法  官   林  學  晴
右正本證明與原本無異。
如不服本判決，應於送達後十日內向本院提出上訴狀（須附繕本），上訴於臺灣高等
法院臺中分院。
                    書記官
中      華      民      國      九十二      年    十二    月  二十五    日
附錄論罪科刑法條
中華民國刑法第二百七十七條
 (普通傷害罪)
傷害人之身體或健康者，處三年以下有期徒刑、拘役或一千元以下罰金。
犯前項之罪因而致人於死者，處無期徒刑或七年以上有期徒刑；致重傷者
，處三年以上十年以下有期徒刑。
中華民國刑法第三百零五條
 (恐嚇危害安全罪)
以加害生命、身體、自由、名譽、財產之事，恐嚇他人致生危害於安全者
，處二年以下有期徒刑、拘役或三百元以下罰金。
家庭暴力防治法第五十條
違反法院依第十三條、第十五條所為之下列裁定者，為本法所稱之違反保
護令罪，處三年以下有期徒刑、拘役或科或併科新台幣十萬元以下罰金︰
一  禁止實施家庭暴力行為。
二  禁止直接或間接騷擾、接觸、通話或其他連絡行為。
三  命遷出住居所。
四  遠離住居所、工作場所、學校或其他特定場所。
五  命完成加害人處遇計畫：戒癮治療、精神治療、心理輔導或其他治療
    、輔導。


司法院資訊處製作；財團法人民間司法改革基金會備份。
